臺灣板橋地方法院刑事判決　　　　　　　　　　　　　　九十一年度訴字第六一號
　　公　訴　人　臺灣板橋地方法院檢察署檢察官
　　被　　　告　丙○○○　女　.
　　被　　　告　乙○○　　男　.
　　共　　　同
　　選任辯護人　舒正本律師
　　　　　　　　陳信宏律師
右列被告因偽造文書等案件，經檢察官提起公訴（九十年度偵字第九四八四號），本
院判決如左：
    主  文
丙○○○、乙○○共同故買贓物，丙○○○處有期徒刑肆月，乙○○處有期徒刑參月
，如易科罰金，均以參佰元折算壹日。
    事  實
一、丙○○○前因贓物案件，經臺灣臺北地方法院以八十四年度訴字第二八○九號判
    處有期徒刑二年，緩刑五年確定；乙○○前因竊盜案件，經本院以八十九年度易
    字第四八一九號判處拘役五十日，緩刑二年確定（以上均不構成累犯）。丙○○○係設於臺北縣板橋市○○路○段二一一巷三號偉銘機車行之實際負責人，其與
    所僱用之店員乙○○基於共同之犯意聯絡，由丙○○○在九十年三、四月間，先
    後向中古商購入中古機車，將其中已不堪用機車之車牌與刻有引擎號碼之引擎蓋
    取下，存放於由丙○○○所承租位於臺北縣板橋市○○路二五五號之房屋；再於
    九十年五月二十一日十五時許，向綽號「阿牛」之年籍不詳成年男子，以新臺幣
    四千元之價格，購入車牌號碼為ＢＥＹ─九五八號，由丁○○所有，甫於同日十
    二時三十五分許至十五時許間某時，在臺北市○○路三五六號前失竊之重型機車
    乙部後，交由乙○○在上開另行承租之房屋內開始拆卸該機車之螺絲，欲將先前
    自中古機車上拆下之車牌及引擎蓋套裝在該機車上，以頂替為合法車輛而出售牟
    利。惟乙○○尚在拆卸螺絲之際，即於同日十六時許，為據報在外埋伏守候多時
    之警員，趁該房屋大門開啟時看見屋內置放機車拆解零件而查獲，並起獲上開Ｂ
    ＥＹ─九五八號機車、向中古商所購得之ＬＥＢ─八三五號、ＲＦＭ─一七七號
    機車，及先前自購得之ＤＪＶ─八二九號、ＲＶＷ─九０五號、ＥＤＲ─五七三
    號、ＤＥＳ─八一八號、ＥＥＵ─六七三號、ＤＪＡ─九四三號、ＦＲＩ─六一
    七號等中古機車上拆下之車牌及刻有引擎號碼之引擎蓋各乙個。
二、案經臺北縣政府警察局移送臺灣板橋地方法院檢察署檢察官偵查起訴。
    理  由
一、訊之被告丙○○○、乙○○對於右揭故買贓車而以自不堪用之中古機車拆卸下之
    車牌及引擎蓋著手套裝，欲以合法機車之車籍加以頂替出售等情，均迭於警訊、
    偵查及本院審理中自白不諱在卷，互核一致，復與被害人丁○○於警訊中所為其
    機車於同日十二時三十五分許停放在臺北市○○路三五六號前之後即失竊，然尚
    未報案等供述相為合致，堪信其等自白應與事實相符。此外，復有丁○○出具之
    贓物認領保管單乙紙、查獲現場相片十二幀、車籍作業系統查詢認可資料報表等
    附卷，及扣案已拆卸之車牌、引擎蓋等各七個可資佐證，是以本件事證明確，被
    告二人犯行均足堪認定。
二、核被告二人所為，均係犯刑法第三百四十九條第二項之故買贓物罪。其二人就此
    故買贓物犯行有犯意之聯絡與行為之分擔，為共同正犯。爰審酌被告丙○○○前
    因贓物案件，經臺灣臺北地方法院以八十四年度訴字第二八○九號判處有期徒刑
    二年，緩刑五年確定，乙○○則前因竊盜案件，經本院以八十九年度易字第四八
    一九號判處拘役五十日，緩刑二年確定，有臺灣高等法院檢察署刑案紀錄簡覆表
    附卷足據，雖均不構成累犯，然已足認其等素行非佳，其中丙○○○前已因贓物
    罪而受緩刑宣告，竟不知珍惜自新而再度違犯，惡性匪淺，應予相當之非難，然
    所故買之物為機車乙輛，且已由被害人領回，所造成之危害尚非重大，而二人在
    偵審中均能坦認犯行，犯罪後態度尚稱良好等一切情狀，分別量處如主文所示之
    刑，並諭知易科罰金之標準，以示儆懲。
三、不另為無罪諭知部分：
  (一)公訴意旨尚以：被告二人共同基於故買贓物、變造文書之概括犯意聯絡，於九十
    年三月間，推由丙○○○出資租用臺北縣板橋市○○路○段二一一巷三號處所，
    並以「銘偉機車行」為掩護，以隱蔽故買贓車並予以變造引擎號碼之準文書犯嫌
    ；被告乙○○擔任前開機車行之掛名負責人，並負責將贓車之引擎號碼蓋套裝合
    法之引擎號碼蓋予以頂替變造，而每月自丙○○○處獲得新臺幣（下同）三萬元
    之報酬；復連續向真實姓名年籍不詳綽號「阿牛」之男子等，以每部四千元許之
    代價，故買丁○○失竊之車牌號碼ＢＥＹ─九五八號機車，及另二部所有人不詳
    之機車二部，並將機車之引擎號碼蓋裝合法之車牌號碼ＬＥＢ─八三五號、ＲＦ
    Ｍ─一七七號機車，完成後以每部一萬五千元至二萬元之代價販售得利，而機車
    之原車牌及引擎蓋則予變造完成後即丟棄無著，因認被告二人尚涉犯刑法第二百
    十六條、第二百二十條之變造準私文書罪，及故買ＢＥＹ─九五八號機車以外其
    他贓車之罪嫌。
  (二)按犯罪事實應依證據認定之，無證據不得推定其犯罪事實；又不能證明被告犯罪
    者，應諭知無罪之判決，刑事訴訟法第一百五十四條、第三百零一條第一項分別
    定有明文。又犯罪事實之認定，應憑真實之證據，倘證據是否真實尚欠明確，自
    難以擬制推測之方法，為其判斷之基礎；而認定犯罪事實之證據係指足以認定被
    告確有犯罪行為之積極證據而言，該項證據自須適合於被告犯罪事實之認定，始
    得採為斷罪資料，最高法院著有五十三年臺上字第六五六號、二十九年上字第三
    一０五號判例亦分別闡示甚明。再按被告之自白，不得作為有罪判決之唯一證據
    ，仍應調查其他必要之證據，以察其是否與事實相符，刑事訴訟法第一百五十六
    條第二項著有明文。復按行為之處罰，以行為時之法律有明文規定者，為限，刑
    法第一條規定甚明；而刑法第二百十條、二百十二條之偽造、變造私文書罪與特
    種文書罪，及同法第二百十六條之行使罪，均無處罰未遂犯之規定，是以茍行為
    人之偽造、變造私文書、特種文書或其行使之行為尚未達於既遂程度，縱已開始
    著手，亦不得遽繩以偽造、變造私文書、特種文書或其行使罪責。
  (三)公訴人認被告二人涉有右開犯行，無非係以被告二人之自白、現場扣得變造完成
    後之ＬＥＢ─八三五號及ＲＦＭ─一七七號機車二部及ＤＪＶ─八二九號、ＲＶ
    Ｗ─九０五號、ＥＤＲ─五七三號、ＤＥＳ─八一八號、ＥＥＵ─六七三號、Ｄ
    ＪＡ─九四三號、ＦＲＩ─六一七號等中古機車上拆下之車牌及刻有引擎號碼之
    引擎蓋各乙個等，為其論據。經查：
    1.被告二人雖自承於本件查獲之前一個月起，即陸續向綽號「阿牛」之男子購入
      贓車十餘部，並套裝自不堪用之中古機車上拆下之車牌及引擎蓋而頂替為合法
      機車出售云云，惟遍閱卷證就所稱購入而為頂替之機車之車籍、車型及原車主
      等資料，均付之闕如，且就所稱之贓車是否確屬失竊、搶奪或遺失之物，亦無
      從認定。
    2.警於查獲扣得之ＬＥＢ─八三五號及ＲＦＭ─一七七號機車二部，公訴人移送
      之卷證內並無任何關於該二機車係屬經套換車牌及引擎蓋而變造完成贓車之資
      料；另經本院傳喚查獲員警甲○○，該員亦明確證稱該二部機車原本懷疑是贓
      車，然經追查無法確認是贓車，亦不能確認有無改掛車牌及引擎蓋之情形，故
      已發還被告等語（參本院九十一年九月十八日訊問筆錄），其中ＬＥＢ─八三
      五號機車並已於九十年九月間由被告丙○○○移轉過戶予李金得，有交通部公
      路總局臺北區監理所板橋監理站九十一年三月六日九一板監一字第九一○一一
      二二號函附汽車機過戶申請登記書在卷可憑。足證公訴人所指該二機車係經變
      造完成之贓車云云，容與事實不符，自亦不得為被告等犯罪事實認定之基礎。
    3.再者現場雖扣獲自中古機車上拆下之車牌及刻有引擎號碼之引擎蓋各七個，然
      此等證物至多應僅能證明被告等有以之替換贓車之預備，然在別無其他事證佐
      參之情形下，尚無法進一步據以確認被告前此已有購買贓車及替換車牌與引擎
      蓋之行為。是以此部分除其等自白外，並無其他任何事證可佐，依前開之說明
      ，並基於罪疑唯輕之原則，應認被告二人此部分之罪嫌尚屬不足
    4.又被告乙○○於警察查獲時雖基於替換車牌及引擎蓋之目的而正在拆卸ＢＥＹ
      ─九五八號贓車之螺絲，已達於著手之程度，然於尚未完成替換之時即為警查
      獲，是其替換之行為仍未完成，亦即其變造文書之行為尚未達既遂之程度，依
      刑法第一條罪刑法定主義，此部分行為自無從加以論科。
    5.本件公訴人於犯罪事實欄已載明被告等係基於概括犯意而故買贓物等語，顯見
      其認所指訴之多次故買贓物行為係連續犯而為裁判上一罪，另於證據並所犯法
      條欄則已載明被告二人所犯故買贓物及變造準私文書間，有方法結果之牽連犯
      關係，亦屬裁判上一罪。綜上所述，公訴人所指被告故買ＢＥＹ─九五八號機
      車以外之贓車，及變造準私文書之犯行，或為罪嫌不足，或因未達既遂程度而
      為法所不罰之行為，然因公訴人認此與前開經起訴論科之故買贓物部分，有連
      續犯及連續犯之裁判上一罪關係，爰不另為無罪之諭知，併此敘明。
據上論斷，應依刑事訴訟法第二百九十九條第一項前段、刑法第二十八條、第三百四
十九條第二項、第四十一條第一項前段、罰金罰鍰提高標準條例第一條前段、第二條
，判決如主文。
本案經檢察官候靜雯到庭執行職務。
中      華      民    國      九十一      年      十      月    二    日
                                  臺灣板橋地方法院刑事第二庭
                                          法  官  楊  博  欽
右正本證明與原本無異。
如不服本判決，應於判決送達後十日內，向本院提出上訴狀。
                                          書記官  潘  文  賢
中      華      民      國      九十一      年      十      月    二    日
附錄本案論罪科刑法條全文：
中華民國刑法第三百四十九條
  收受贓物者，處三年以下有期徒刑、拘役或五百元以下罰金。
  搬運、寄藏、故買贓物或為牙保者，處五年以下有期徒刑、拘役或科或併科一千元
  以下罰金。
  因贓物變得之財物，以贓物論。
